【裁判字號】    89,重訴,5
【裁判日期】    900716
【裁判案由】    殺人
【裁判全文】
臺灣苗栗地方法院刑事判決                            八十九年度重訴字第五號
    公  訴  人  臺灣苗栗地方法院檢察署檢察官
    被      告  甲○○
    指定辯護人  本院公設辯護人 乙○○
右列被告因殺人案件，經檢察官提起公訴（八十九年度偵字第一三五一號），本院判
決如左：
    主  文
甲○○殺人，處有期徒刑拾肆年。並免其刑之全部執行。
    事  實
一、甲○○於西元（下同）一九八五年九月二十九日，在美國南卡州（ＳＯＵＴＨ
    ＣＡＲＯＬＩＮＡ）利奇蘭郡（ＲＩＣＨＬＡＮＤ）哥倫比亞市（ＣＯＬＵＭＢ
    ＩＡ），與Ｄｏｕｇｌａｓ  Ｌ. Ｓｐｒａｇｕｅ發生口角，甲○○竟基於殺人
    之犯意，持其當地合法所有之手槍，朝美國籍Ｄｏｕｇｌａｓ  Ｌ. Ｓｐｒａｇ
    ｕｅ之背部射殺三槍，致Ｄｏｕｇｌａｓ  Ｌ. Ｓｐｒａｇｕｅ送醫不治死亡。
    嗣甲○○因本件殺人案，經南卡州利奇蘭郡法院判處有期徒刑三十年，並於一九
    八五年九月二十九日入監服刑，迄一九九九年十二月七日釋放後，經美國移民局
    驅逐出境，於二○○○年二月四日遣送回台。
二、案經內政部警政署航空警察局移送臺灣苗栗地方法院檢察署檢察官偵查起訴。
    理  由
一、訊據被告甲○○固坦承右揭犯罪事實不諱，惟辯稱：被告同一行為，刑期已於美
    國執行並經釋放，依吾國刑法第九條但書之規定，請宣告免除刑之全部執行，況
    被告於返國後已有固定工作，負責海內外業務，需往返國內外，並急待組織家庭
    ，為此，請求賜予被告最有利之判決等語。指定辯護人則辯稱：
    （１）、被告對公訴人起訴事實坦承不諱，並有卷附判決、監獄服刑資料為證，
       參酌被告為一出國留學生，與被害人並不相識，且案發當日為被告學成返國
      之時，苟非被害人惡意侮辱欺負，致被告難以忍受，被告實無持槍犯案，毀滅
      自己燦爛前程必要，故被告所為係在不得已下而為，實堪憫恕。
    （２）、被告業經美國南卡州利奇蘭郡法院判處有期徒刑三十年確定，並經服刑
      在案；參酌被告所示服刑資料，被告此次釋放是無條件服刑期滿釋放（ＲＥＬ
      ＥＡＳＥ），而非有條件之假釋（ＣＯＮＤＩＴＩＯＮＡＬ  ＲＥＬＥＡＳＥ
      ），且刑期改變理由亦載明是判決終結（ＥＸＰＩＲＡＴＩＯＮ  ＯＦ  ＳＥ
      ＮＴＥＮＣＥ），足證被告確實因累進處遇關係，而已完全服滿三十年之有期
      徒刑。
    （３）、被告犯案持有槍枝，是公開購得，此有卷附購槍證明單為證，故被告是
      持有合法槍枝殺人，惟經本院向美國查證結果，卻函覆未能顯現槍枝來源，但
      不論如何，被告當初在美國持有該槍枝並無不法，故就此部分未經任何非議，
      亦未遭判刑，此由南卡州利奇蘭郡法院判決書僅記載被告所犯為單一殺人罪即
      明；故被告持有槍枝，在美國當地既不違法，依我國刑法第七條但書規定：「
      本法於中華民國人民在中華民國領域外犯前二條以外之罪，而其最輕本刑為三
      年以上有期徒刑者，適用之。但依犯罪地之法律不罰者，不在此限。」縱槍枝
      在我國不得任意持有，但被告在美國之持有行為，既不違法，即不應依我國刑
      法加以處罰。
    （４）、被告行為可堪憫恕，已如前述，此亦為美國南卡州利奇蘭郡法院未判處
      被告極刑原因，故被告若係判處有期徒刑，依我國刑法第二百七十一條規定：
      殺人者處死刑、無期徒刑或十年以上有期徒刑。與刑法第三十三條第三款規定
      有期徒刑最高刑期以十五年為限，則被告實際服刑已達十四年餘，更何況，被
      告服刑期間表現良好，得以累進優遇，而已服滿三十年刑期，早已超過我國刑
      法有期徒刑之最高期限；再者，依刑法第七十七條規定，無期徒刑執行逾十五
      年者，得報請假釋，同法第七十九條規定，無期徒刑假釋滿十五年者，其未執
      行之刑以已執行論。故判處無期徒刑者，最快於三十年間，即可服刑期滿；被
      告已於美國因本案犯行服滿三十年徒刑，相當於我國服滿無期徒刑之刑期時間
      ；被告行為既不應判處極刑，若判處無期徒刑或有期徒刑時，被告均已服滿此
      等刑期，為其作為已承受應有之最嚴重懲罰，實無再令其重複接受另一處罰之
      必要。
    （５）、被告返國後，已有正當職業，重新開啟美麗人生，亦不應再加以處罰，
      又斷其重生契機，理應依刑法第九條但書規定，於判決時一併免其刑之全部執
      行，以彰法旨，並勵自新等語。
二、經查被告對於其在一九八五年九月二十九日，在美國南卡州（ＳＯＵＴＨ  ＣＡ
    ＲＯＬＩＮＡ）利奇蘭郡（ＲＩＣＨＬＡＮＤ）哥倫比亞市（ＣＯＬＵＭＢＩＡ
    ），與Ｄｏｕｇｌａｓ  Ｌ. Ｓｐｒａｇｕｅ發生口角，進而基於殺人之犯意，
    持其所有之手槍，朝Ｄｏｕｇｌａｓ  Ｌ. Ｓｐｒａｇｕｅ之背部射殺三槍，致
    Ｄｏｕｇｌａｓ  Ｌ. Ｓｐｒａｇｕｅ死亡之事實坦認在卷，並有南卡州利奇蘭
    郡法院判決、監獄服刑資料、釋放證明及外交部函各一件在卷可稽，被告殺人犯
    行洵堪認定。
三、核被告所為，係犯刑法第二百七十一條第一項之殺人罪。吾國刑法第九條規定：
    「同一行為雖經外國確定裁判，仍得依本法處斷。但在外國已受刑之全部或一部
    執行者，得免其刑之全部或一部之執行。」本件被告因同一殺人行為已在美國經
    判處有期徒刑三十年確定，且受刑之一部執行，依前開法條規定自得免其刑之全
    部或一部之執行。
四、被告犯案持有槍枝部分，按被告應係公開購得槍枝，此有卷附購槍證明單為證，
    故被告是持有合法槍枝殺人，惟經本院向美國查證結果，卻函覆未能顯現槍枝來
    源，但不論如何，被告當初在美國持有該槍枝並無不法，故就此部分未經任何非
    議，亦未遭判刑，公訴人並未起訴，此由南卡州利奇蘭郡法院判決書僅記載被告
    所犯為單一殺人罪即明；故被告持有槍枝，在美國當地既不違法，依我國刑法第
    七條但書規定：「本法於中華民國人民在中華民國領域外犯前二條以外之罪，而
    其最輕本刑為三年以上有期徒刑者，適用之。但依犯罪地之法律不罰者，不在此
    限。」縱槍枝在我國不得任意持有，但被告在美國之持有行為，既不違法，即不
    應依我國刑法加以處罰，附此說明。又該手槍固為被告所有，因未扣案且時隔拾
    餘年，為免發生執行之困難，故不宣告沒收，並予敘明。
五、爰審酌被告之素行、犯罪之動機、手段、所造成之危害、犯後已深知悔悟、且在
    國內已有正當職業及其他等一切犯罪情狀，量處如主文所示之刑，並免其刑之全
    部執行，以啟自新。
據上論斷，應依刑事訴訟法第二百九十九條第一項前段，刑法第二百七十七條第一項
、第九條但書，判決如主文。
本案經檢察官 戴 瑞 麒 到庭執行職務
中    華    民    國    九十    年    七      月      十六        日
                                        台灣苗栗地方院刑事第一庭
                                            法  官  林  誌  誠
右正本證明與原本無異。
如不服本判決，應於送達後十日內向本院提出上訴狀(須附繕本)，上訴於台灣高等
法院台中分院。
    書記官  蕭  榮  峰
中    華    民    國    九十    年    七      月      十六        日
附錄法條：刑法第二百七十一條第一項     (普通殺人罪)殺人者，處死刑、無期徒
刑或十年以上有期徒刑。
前項之未遂犯罰之。
預備犯第一項之罪者，處二年以下有期徒刑。


司法院資訊處製作；財團法人民間司法改革基金會備份。
